【裁判字號】    98,毒抗,283
【裁判日期】    980709
【裁判案由】    毒品危害防制條例
【裁判全文】
臺灣高等法院刑事裁定                 98年度毒抗字第283號
  抗  告  人
  即  被  告  甲○○
                      樓
  選任辯護人  魏憶龍律師
上列抗告人因違反毒品危害防制條例案件，不服臺灣臺北地方法
院98年度毒聲字第301號，民國98年6月16日所為送觀察勒戒裁定
（聲請案號：98年度毒聲字第301號），提起抗告，本院裁定如
下：
    主  文
抗告駁回。
    理  由
一、本件抗告意旨略以：抗告人係擔任電腦工程師乙職，負責電
    腦維修等業務，因至其他第三人居所維修電腦時，偶然查知
    該第三人持有毒品，且係販毒集團成員，抗告人因熱心公益
    ，即向警員報告上開情事，並表示願意擔任臥底線民，持續
    與該持有毒品之第三人（下稱毒販）接觸，以查探其毒品來
    源，藉以破獲販毒集團，維護國民健康與安全。其間，於民
    國（下同）98年4月14日抗告人為取得毒販之信任，而勉為
    其難吸食一口，詎即遭警認抗告人有違反毒品危害防制條例
    之行為，而聲請對抗告人為觀察勒戒之保安處份。惟運用線
    民臥底偵查乃係法治國家運用之常態，使線民得在犯罪集團
    內幫忙蒐證，迨核心分子出現，並伺機逮捕，以助瓦解犯罪
    集團。惟線民臥底於犯罪集團中，須有取信於犯罪集團之條
    件，如吸毒行為，抗告人實係為取得販毒集團之信任，一舉
    引出製毒工廠所在地及集團核心成員，而為吸食甲基安非他
    命，此皆係出於防止毒品流入市場而危害國民身體健康之目
    的，尚難謂抗告人係為違反毒品危害防制條例之行為，抗告
    人應有刑法第22條：「業務上之正當行為，不罰」、同法第
    16條：「除有正當理由而無法避免者外」反面解釋之適用，
    而得阻卻違法及罪責。且若抗告人不施用毒品，於當時之情
    形亦有遭毒犯揭穿真實身分，抗告人之人身生命安全實已達
    遭受危險之緊急危難情形，而有刑法第24條緊急避難行為阻
    卻違法之適用，為此依法提起抗告，請求撤銷原裁定云云。
二、按犯毒品危害防制條例第10條之罪者，檢察官應聲請法院裁
    定，令被告入勒戒處所觀察、勒戒，其期間不得逾二月，同
    條例第 20條第1項定有明文。查被告張宏銓於九十八年四月
    十四日晚間18時03分許採尿後回溯前96小時內之某時許，在
    其位於臺北市○○街 42號6樓之住處，施用第二級毒品甲基
    安非他命一次，嗣經警於九十八年四月十四日在該址查獲，
    並當場扣得毒品安非他命、安非他命殘渣袋、安非他命吸食
    器、玻璃球、燃燒燈具、盤子（含粉末）及電腦相關設備等
    ，被告雖於警詢時否認有施用毒品之行為，惟經警採集其尿
    液送請台灣尖端先進生技股份有限公司檢驗結果，發現呈甲
    基安非他命類陽性反應，有該公司出具之濫用藥物尿液檢驗
    報告乙份在卷可參，而扣案之白色粉末，經台北市政府警察
    局初步鑑驗結果，亦檢出含毒品安非他命，此有該局查獲涉
    嫌毒品危害防制條例毒品初步鑑驗報告書乙紙在卷可參，嗣
    被告具狀向本院提出抗告，亦供承有於 98年4月14日下午施
    用毒品甲基安非他命之行為，足認被告確有於上開時地施用
    毒品甲基安非他命之事實。被告雖以上揭情詞置辯，惟被告
    所供擔任線民臥底於犯罪集團乙節，並無何所據，而若被告
    確係為協助警察偵辦販毒集團，而擔任線民臥底於毒販集團
    ，何以為警查獲時，未即向警表明，並於警詢時否認有施用
    毒品，且所謂警察利用線民辦案在我國尚未有法源依據，而
    縱認警察得利用線民以獲知犯罪線索而循線調查犯罪事實，
    該提供犯罪集團犯罪線索之線民並不因之得為不法之犯罪行
    為，而得以不受相關法律之約束，且以本件警方係在被告住
    處搜獲上開毒品安非他命及施用毒品所需之吸食器、玻璃球
    、燃燒燈具，被告苟無施用毒品之惡習，而僅係因擔任臥底
    線民，一時勉為其難施用毒品一口，又何以在其住處查獲毒
    品及施用毒品工具。原審因而依檢察官之聲請，裁定將抗告
    人送勒戒處所觀察、勒戒，經核並無不合，抗告人執前開情
    詞指摘原裁定不當為無理由，應予駁回。
據上論斷，應依刑事訴訟法第412條，裁定如主文。
中    華    民    國    98    年    7     月    9     日
                  刑事第十五庭  審判長法  官  吳昭瑩
                                      法  官  李釱任
                                      法  官  張傳栗
以上正本證明與原本無異。
不得再抗告。
                                      書記官  吳玉華
中    華    民    國    98    年    7     月    9     日


司法院資訊處製作；財團法人民間司法改革基金會備份。
